臺北高等行政法院判決
　　　　　　　　　　　　　　　　　　　95年度訴字第1367號
　　　　　　　　　　　　　　　.
原　　　告　京華城股份有限公司
代　表　人　甲○○
　　　　　　　　　　　　　送達.
訴訟代理人　丁○○
被　　　告　臺北市稅捐稽徵處
代　表　人　丙○○處長）住同.
訴訟代理人　己○○
　　　　　　戊○○
上列當事人間因房屋稅事件，原告不服臺北市政府中華民國95年
2 月23日府訴字第09427668000 號訴願決定，提起行政訴訟。本
院判決如下：
    主  文
原告之訴駁回。
訴訟費用由原告負擔。
　　事  實
一、事實概要：緣原告所有臺北市○○區○○路4 段138 號1 樓
    、7 樓、12樓、地下1 樓、地下2 樓、地下3 樓及地下4 樓
    等7 戶房屋（下稱系爭房屋），經被告所轄松山分處核定民
    國（下同）94年房屋稅計新臺幣（下同）47,973,922元。原
    告不服，申請復查，未獲變更，提起訴願，復遭決定駁回，
    遂提起本件行政訴訟，嗣於言詞辯論時，減縮其爭點僅就地
    下3 、4 樓部分聲明不服。
二、兩造聲明：
  (一)原告聲明：訴願決定及原處分均撤銷。
  (二)被告聲明：駁回原告之訴。
三、兩造之爭點：
　(一)原告主張之理由：
    1.按「房屋稅依房屋現值，按左列稅率課徵之：．．．三房
      屋同時作住家及非住家用者，應以實際使用面積，分別按
      住家用或非住家用稅率，課徵房屋稅。．．．」，房屋稅
      條例第5 條第3 款定有明文。次按「本部66年5 月10日台
      財稅第33052 號函示，原供營業用房屋，已停業但未依法
      申請歇業註銷登記，亦未依房屋稅條例第7 條規定申報房
      屋變更使用前，按營業用稅率課徵房屋稅。本案程君所有
      座落新營市○○里○○路969 號原供營業使用之房屋，於
      停業登記後，納稅義務人未依上揭房屋稅條例規定申報房
      屋變更使用，稽徵機關無法查明其使用情形，依本部上揭
      66年函釋，按營業用稅率課徵房屋稅，尚無不合。惟為顧
      及當事人權益，倘納稅義務人能提供確切證明或經查得事
      實，其使用情形業已變更者，應准按實際使用情形，追溯
      依同條例第5 條規定稅率核課房屋稅」，復為財政部88年
      8 月10日台財稅字第881932458 號函所明釋。申言之，房
      屋實際非供營業使用者，即應依非營業用稅率課徵，與該
      房屋使用執照所載用途為何無關。
    2.按財政部66年2 月26日台財稅字第31250 號函釋略以：「
      ．．．一、各類建築物地下室，僅為利用原有空間設置機
      器房、抽水機、停放車輛等使用而未收取費用或未出租或
      由所有權人按月分擔水電、清潔、維護費而非營業者，均
      應予免徵房屋稅。二、各類建築物地下室如有供營業、辦
      公或住家使用者，應按實際使用面積分別依有關稅率課徵
      房屋稅。三、各類建築物地下室供停車使用，而有按車收
      費或出租供停車使用者，應按非住家非營業用稅率課徵房
      屋稅。．．．」，系爭房屋地下室3 層部分空間係作為不
      收費之機車及車輛停放區，地下室4 層部分空間係作為機
      器房及不收費之停車場，依財政部前揭函釋意旨，皆符合
      免徵房屋稅之條件。
    3.本件被告對系爭房屋課徵之房屋稅確有可商酌之處，經原
      告於復查階段要求被告詳查，惟被告始終未曾派員實地調
      查使用情形，以便按系爭房屋各樓層實際使用情形改課房
      屋稅，顯未依行政程序法第9 條規定，就原告有利之事實
      加以審酌，實有未合。
    4.原告於另案系爭房屋93年房屋稅事件（鈞院94年度訴字第
      1915號）主張之理由與本件相似，惟歷經年餘，被告始終
      未派員至系爭房屋現場查看以了解實際使用情形，已嚴重
      影響原告權益，確屬不該。
  (二)被告主張之理由：
    1.被告所轄松山分處係依房屋稅條例第10條及臺北市房屋構
      造標準單價評定作業要點第2 點規定，按臺北市不動產評
      價委員會評定之「臺北市房屋構造標準單價表」、「臺北
      市房屋折舊率及耐用年數表」及「臺北市○○街路等級調
      整率評定表」所載評定方法予以核定原告所有系爭房屋之
      房屋現值，其94年度房屋評定現值分別為760,902,300 元
      、590,276,300 元、79,260,900元、102,644,300 元、1,
      432,600 元、83,443,600元、83,580,400元（計至百元止
      ），再依原告申報之房屋使用情形分別適用之稅率（營業
      用稅率及非住家非營業用稅率）核算其應課徵之94年房屋
      稅共計47,973,922元，上開事實有房屋稅主檔現值查詢及
      房屋稅繳款書等資料附卷可稽。
    2.依房屋稅條例第7 條規定，房屋使用情形如有變更，應由
      納稅義務人於30日內向當地主管稽徵機關申報變更後之使
      用情形。查系爭房屋94年核定地下3 樓7956.7平方公尺按
      營業用稅率，3013.3平方公尺按非住家非營業用稅率課徵
      房屋稅，389.7 平方公尺免稅；地下4 樓8784.3平方公尺
      按營業用稅率，3242.6平方公尺按非住家非營業用稅率課
      徵房屋稅，419.3 平方公尺免稅。原告於本次提起行政訴
      訟時，始主張地下3 樓、4 樓部分空間符合免徵房屋稅之
      條件，已逾房屋稅條例第7 條規定之期限，且未提供具體
      事證以實其說，尚難採據。
    3.按臺北市房屋構造標準單價評定作業要點第4 點第1 項、
      第5 點規定，適用「房屋構造標準單價表」核計房屋現值
      時，對房屋之構造、用途及總層數等，係依建築管理機關
      核發之使用執照（未領使用執照者依建造執照）所載之資
      料為準，對於百貨公司及大型商場「得」派員至現場勘查
      ，惟原告之主張均未舉證。是被告核算系爭房屋之房屋現
      值時，逕依使用執照所載之資料（包括各層樓用途別）為
      準，未派員至現場勘查，於法並無不合，原告主張被告未
      踐行行政程序，係屬誤解。
　　理  由
一、按「房屋稅向房屋所有人徵收之。其設有典權者，向典權人
    徵收之。共有房屋向共有人徵收之，由共有人推定一人繳納
    ，其不為推定者，由現住人或使用人代繳。」、「納稅義務
    人應於房屋建造完成之日起30日內檢附有關文件，向當地主
    管稽徵機關申報房屋稅籍有關事項及使用情形；其有增建、
    改建、變更使用或移轉、承典時，亦同。」、「主管稽徵機
    關應依據不動產評價委員會評定之標準，核計房屋現值。依
    前項規定核計之房屋現值，主管稽徵機關應通知納稅義務人
    。納稅義務人如有異議，得於接到通知書之日起30日內，檢
    附證件，申請重行核計。」房屋稅條例第4 條第1 項、第7
    條及第10條分別定有明文。臺北市房屋標準價格及房屋現值
    評定作業要點第4 點規定：「適用『房屋構造標準單價表』
    核計房屋現值時，對房屋之構造、用途及總層數等，依建築
    管理機關核發之使用執照（未領使用執照者依建造執照）所
    載之資料為準。面積則以地政機關核發之建物測量成果圖為
    準。但已領有使用執照未辦理所有權第1 次登記者，以使用
    執照所載資料為準；．．．」。
二、本件事實概要已如前述，有房屋稅主檔現值查詢之電腦列印
    資料、94年房屋稅繳款書等附於原處分卷可稽，堪予認定。
    原告不服，循序提起行政訴訟，主張：依財政部88年8 月10
    日台財稅字第881932458 號函釋，房屋實際非供營業使用者
    ，即應依非營業用稅率課徵，與該房屋使用執照所載用途為
    何無關；又按財政部66年2 月26日台財稅字第31250 號函釋
    意旨，系爭房屋地下室3 層部分空間係作為不收費之機車及
    車輛停放區，地下室4 層部分空間係作為機器房及不收費之
    停車場，皆符合免徵房屋稅之條件。被告始終未曾派員實地
    調查使用情形，迄原告對93年房屋稅提出救濟程序後，被告
    仍未派員到場勘查，即遽課系爭房屋稅，顯未符行政程序法
    第9 條規定云云。
三、查被告對於系爭房屋稅稅率之認定，係依臺北市房屋標準價
    格及房屋現值評定作業要點第4 點規定，以使用執照所載之
    資料為準，自90年12月起課徵房屋稅，關於本件爭點之地下
    3 、4 樓94年房屋稅之核定，分別為地下3 樓7956.7平方公
    尺按營業用稅率，3013.3平方公尺按非住家非營業用稅率課
    徵房屋稅，389.7 平方公尺免稅；地下4 樓8784.3平方公尺
    按營業用稅率，3242.6平方公尺按非住家非營業用稅率課徵
    房屋稅，419.3 平方公尺免稅，此有房屋稅主檔現值查詢之
    電腦列印資料附於原處分卷（附件4 ）可憑。亦即地下3 、
    4 樓已經有部分空間經被告核定免稅，且自90年12月房屋稅
    起課至今均按此稅率辦理，原告對於92年以前之核定並無異
    議，如原告認其主張之地下3 、4 樓有部分空間供作停車場
    、機器房使用，非在已經被告核定免稅之範圍內，即屬使用
    情形有所變更，自應依前揭房屋稅條例第7 條後段規定，自
    變更使用之日起30日內向被告申請減免，惟原告並未提出申
    請，則被告依循內部之稅籍資料予以核課94年房屋稅額，並
    無違誤。
四、原告雖主張本件應有依財政部88年8 月10日台財稅字第8819
    32458 號函釋之適用，應按房屋實際使用情形認定稅率，並
    應依財政部66年2 月26日台財稅字第31250 號函釋，就地下
    3 、4 樓供停車場、機器房使用之部分空間予以免稅云云。
    惟承前所述，地下3 、4 樓房屋稅稅率之認定自90年12月起
    課時即已認定如前，原告主張尚有其他空間應予免稅，此即
    屬使用情形之變更，首應由原告於法定期限內提出申請，再
    有能否適用各該函釋之實體認定。原告對其並未提出申請一
    節並未爭執，惟主張其對於93年房屋稅不服時即已表明此項
    爭點，被告應赴現場勘查云云，惟行政救濟程序之爭點主張
    ，與稅賦減免之申請，分屬不同程序之事項，其性質亦有不
    同，非得將其在救濟程序之主張認作為減免之申請。況原告
    於本件復查程序中，固也援引前揭財政部88年8 月10日台財
    稅字第881932458 號函釋為其法律上之依據，惟並未具體針
    對系爭地下3 、4 樓之部分空間應予免稅一節作何主張（見
    原處分卷附件1 之復查申請書），亦即原告對於其所有現供
    「京華城」購物中心之房屋，究竟何處、有多少面積、應依
    何種規定、如何申請減免等節，未有一致之主張，自難令責
    被告有履勘之義務。況財政部88年8 月10日台財稅字第8819
    32458 號函釋，略以：「二、本部66年5 月10日台財稅第33
    052 號函示，原供營業用房屋，已停業但未依法申請歇業註
    銷登記，亦未依房屋稅條例第7 條規定申報房屋變更使用前
    ，按營業用稅率課徵房屋稅。本案程君所有座落新營市○○
    里○○路969 號原供營業使用之房屋，於停業登記後，納稅
    義務人未依上揭房屋稅條例規定申報房屋變更使用，稽徵機
    關無法查明其使用情形，依本部上揭66年函釋，按營業用稅
    率課徵房屋稅，尚無不合。惟為顧及當事人權益，倘納稅義
    務人能提供確切證明或經查得事實，其使用情形業已變更者
    ，應准按實際使用情形，追溯依同條例第5 條規定稅率核課
    房屋稅」，即指明納稅義務人應提供確切證明，亦謂納稅義
    務人仍應踐行其協力義務（司法院釋字第537 號解釋參照）
    ，乃本件原告僅提出數張停車位照片為憑，然對於其具體位
    置、面積，及與被告已核定免稅部分有無重疊等節均未表明
    ，尚難認有何確切證明足供審酌，而有上開財政部函釋之適
    用。
五、綜上所述，本件被告所轄松山分處對於原告所有之系爭房屋
    地下3 、4 樓房屋94年房屋稅之核定，並無不合。訴願決定
    予以維持，亦無不當。原告訴請撤銷原處分與訴願決定，為
    無理由，應予駁回。
據上論結，本件原告之訴為無理由，爰依行政訴訟法第98條第3
項前段，判決如主文。
中　　華　　民　　國　　96　　年　 　1　　月　 11  　 日
                         第七庭審判長法  官　李　得　灶
                                   　法  官　林　玫　君
                                     法  官　李　玉　卿
上為正本係照原本作成。
如不服本判決，應於送達後20日內，向本院提出上訴狀並表明上
訴理由，如於本判決宣示後送達前提起上訴者，應於判決送達後
20日內補提上訴理由書（須按他造人數附繕本）。
中　　華　　民　　國　　96　  年　   1　  月　 11　　 日
                                     書記官  楊  怡  芳
